臺灣雲林地方法院民事判決　九十年度訴字第六三五號
　　原　　　告　　丁○○
　　被　　　告　　壬○○
　　　　　　　　　丙○○
　　訴訟代理人　　乙○○
　　複　代理人　　子○○
　　被　　　告　　甲○○
　　訴訟代理人　　癸○○
　　被　　　告　　戊○○
　　　　　　　　　庚○○
　　訴訟代理人　　己○○
　　複代理人　　　辛○○
右當事人間請求分割共有物事件，本院判決如左：
    主      文
兩造共有坐落雲林縣斗南鎮○○段新崙小段二二八地號、地目建、面積壹捌平方
公尺土地，其分割方法如附圖二所示：１部分面積陸壹柒平方公尺由原告及被告戊○○、庚○○、己○○取得，並按原告六分之三、被告戊○○、庚○○、己○○各為六
分之一之比例，保持共有；３部分面積貳柒肆平方公尺由被告甲○○取得；４部分面
積貳柒肆平方公尺由被告丙○○取得；５部分面積陸玖平方公尺由被告壬○○取得；
２部分面積壹零肆平方公尺由被告丙○○、甲○○取得，並各按二分之一之比例保持
共有。
訴訟費用由兩造按原應有部分比例負擔。
    事      實
甲、原告方面：
  一、聲明：兩造共有坐落雲林縣斗南鎮○○段新崙小段二二八地號、地目建、面積
      一三三八平方公尺土地准予分割，其分割方法如附圖一所示（該圖關於原告應
      有部分比例之記載為四一四○分之三一八，顯屬誤載，應為一三八○分之三一
      八）：１部分面積三○八平方公尺由原告取得；２部分面積三○八平方公尺由
      被告戊○○、庚○○、己○○共同取得，並各按三分之一之比例保持共有；３
      部分面積六五三平方公尺由被告丙○○、甲○○共同取得，並各按二分之一之
      比例保持共有；４部分面積六九平方公尺由被告壬○○取得。
  二、陳述：
    (一)坐落雲林縣斗南鎮○○段新崙小段二二八地號、地目建、面積一三三八平方公
      尺土地（下稱系爭土地），為兩造所共有，各共有人應有部分比例分別為原告
      一三八○分之三一八、被告壬○○一三八○分之七一、被告丙○○、甲○○各
      為二七六○分之六七三、被告戊○○、庚○○、己○○各為四一四○分之三一
      八。系爭土地並無因物之使用目的不能分割或契約訂有不分割期限之情形，兩
      造因無法達成分割之協議，茲為管理方便，爰訴請裁判分割。
    (二)原告同意既有巷道部分由被告丙○○、甲○○取得，但應依原有寬度分割，避
      免原告所有之房子遭到拆除。又原告同意依如附圖二所示之分割方案（民國九
      十年九月二十六日複丈成果圖）分割。至於被告壬○○要求能從其分得的土地
      往南邊連接原有巷道，開闢一條道路以供出入，一則會拆到現有建物，再則被
      告壬○○分得的部分面積將會更小，更形成畸零地而無法利用，原告不表同意
      。
  三、證據：提出地籍圖謄本影本乙份、土地登記謄本五件為證。
乙、被告丙○○、甲○○方面：
  一、聲明：駁回原告之訴。
  二、陳述：不同意原告所提如附圖一所示之分割方案，既有巷道部分應由被告丙○○、甲○○取得，並依原應有部分比例保持共有，其餘被告丙○○、甲○○所
      取得之部分，被告丙○○、甲○○不願保持共有，且被告壬○○取得部分，我
      們希望能畫成平行。至於被告壬○○取得之部分，若有被告丙○○之建物坐落
      其上，被告丙○○願意拆除。被告丙○○、甲○○同意如附圖二所示之分割方
      案，且均不希望拆除現有建物。當初向被告壬○○購買土地時，壬○○自己就
      留有一條巷道，現在壬○○又要求留路，我們認為並不公平。
  三、證據：提出地籍圖謄本、土地所有權狀各一份（以上均為影本）為證。
丙、被告戊○○、庚○○、己○○方面：
  一、聲明：駁回原告之訴。
  二、陳述：被告戊○○、庚○○、己○○所取得之部分，願與原告保持共有。被告
      戊○○、庚○○、己○○同意如附圖二所示之分割方案。
丁、被告壬○○方面：
  一、聲明：駁回原告之訴。
  二、陳述：依如附圖一所示之分割方案，我沒有道路可以出入，而且我希望能夠畫
      成平行；至若依如附圖二所示之分割方案，我也沒有道路可以通行，我希望能
      從我分得的土地往南邊連接原有巷道，開闢一條道路讓我出入。
戊、本院依職權勘驗現場，及囑託雲林縣斗南地政事務所測繪現況圖、分割圖，並向
    雲林縣斗南地政事務所函詢系爭土地周遭道路情形。
    理      由
一、按共有人除因物之使用目的不能分割，或契約訂有不分割之期限者外，得隨時請
    求分割共有物；共有物之分割，依共有人協議之方法行之，分割之方法不能協議
    決定者，法院得因任何共有人之聲請以裁判分割，民法第八百二十三條第一項、
    第八百二十四條第一項、第二項定有明文。本件原告主張系爭土地為兩造所共有
    ，各共有人應有部分比例分別為原告一三八○分之三一八、被告壬○○一三八○
    分之七一、被告丙○○、甲○○各為二七六○分之六七三、被告戊○○、庚○○
    、己○○各為四一四○分之三一八，系爭土地性質上並無因物之使用目的不能分
    割之情形，兩造復未約定有不分割之期限，但兩造無法達成分割協議等情，業據
    原告提出地籍圖謄本、土地登記謄本為證，並為被告所不爭執，自堪信為真實。
    是原告以系爭土地兩造未能達成分割協議，訴請裁判分割，自屬有據，應予准許
    。
二、再按法院分割共有物，應依共有物之性質、經濟效用及全體共有人之利益為適當
    之分配。經查：系爭土地呈東北─西南走向之長方形狀，區塊方整，基地東南側
    有一寬約二米四之私設巷道，基地南側分別有原告及被告戊○○、庚○○、己○○所有之磚造住宅、豬舍坐落其上，基地北側則有被告丙○○、甲○○所有之磚
    造住宅及豬舍等情，業經本院勘驗現場屬實，製有勘驗筆錄在卷可稽，並請雲林
    縣斗南地政事務所人員製作複丈成果圖附卷可資佐證。本院審酌在尊重兩造占有
    使用現況之前提下，依如附圖二所示之分割方案，不僅使現有坐落於系爭土地上
    之建物免於拆除，且兩造所各自取得之部分區塊完整，亦有助於兩造日後得以作
    充分、完整之利用，除被告壬○○外，原告及其餘被告對此分割方案，復均表贊
    同。被告壬○○固陳稱依此分割方案，其將無道路可供出入等語，並要求自其所
    分得的土地（即如附圖二所示５部分）往南邊連接原有巷道，開闢一條道路供其
    出入。惟查，被告壬○○所取得之土地，原即僅有六九平方公尺，若依被告壬○○所請，則其所分得之土地勢必因分擔道路面積之結果，更顯狹小而難以利用，
    而原告及其餘被告亦因分擔道路面積之結果，在分得之土地減少之情況下，勢必
    無法遷就現有使用現況而為分割，使得現有建物將不免於拆除。且臨接系爭土地
    之同段二二一之一、二二一之五地號土地，均為被告壬○○所有，另筆臨接系爭
    土地之同段二二八之一地號土地，被告壬○○亦有其應有部分三分之一，而二二
    一之一即面臨十米寬之道路，此有原告所提土地登記謄本及卷附雲林縣斗南地政
    事務所九十一年（按：該函誤載為九十年）十一月十五日九一雲南地二字第五九
    八六號函可稽，是系爭土地與前開諸筆土地合併利用之結果，被告壬○○於系爭
    土地所取得之部分（即如附圖二所示５部分），其出入應屬無虞，對於兩造而言
    ，如附圖二所示之分割方案，應屬適切之分割方法，爰定分割方法如主文第一項
    所示，即如附圖二所示（該圖關於被告丙○○、甲○○之道路負擔面積均記載為
    「○‧○二七四」，此應屬誤載，被告丙○○、甲○○之道路負擔面積，應均各
    為「○‧○○五二」平方公尺）：１部分面積六一七平方公尺由原告及被告戊○○、庚○○、己○○取得，並按原告六分之三、被告戊○○、庚○○、己○○各
    為六分之一之比例，保持共有；３部分面積二七四平方公尺由被告甲○○取得；
    ４部分面積二七四平方公尺由被告丙○○取得，５部分面積六九平方公尺由被告
    壬○○取得；２部分面積一○四平方公尺由被告丙○○、甲○○取得，並各按二
    分之一之比例保持共有。
三、又共有物分割之方法，法院斟酌各共有人之利害關係及共有物之性質、價格，本
    有自由裁量之權，共有人訴請分割共有物，其聲明不以主張分割方法為必要，即
    令有所主張，法院亦不受其主張之拘束，不得以原告所主張之方法為不當，而為
    駁回分割共有物之判決。是原告所主張之分割方法，僅供法院參考而已，設未採
    其所主張之方法，亦非其訴之一部分無理由，故毋庸為部分敗訴之判決。是本件
    原告所主張之分割方法，僅供本院參考，其請求之分割方法，固為本院不採，惟
    此係其所主張分割方法不當之問題，其訴請分割，於法仍無不合。再者，分割共
    有物乃具非訟事件之性質，本院斟酌何種分割方法較能增進共有物之經濟效益，
    並兼顧兩造之利益，以決定適當之分割方法，不因何造起訴而有不同，故原告請
    求分割之訴雖有理由（僅分割方法不為本院所採），惟關於訴訟費用負擔，以共
    有人全體各按其應有部分比例負擔，方屬事理之平，併此敘明。
據上論結，本件原告之訴為有理由，依民事訴訟法第八十一條第二款、第八十五條第
一項但書、第七十八條，判決如主文。
中　　　華　　　民　　　國　　九十一　　年　 　十二　　 月　　三十一  　日
                                臺灣雲林地方法院民事第一庭
~B審判長法官　蕭守田
~B法　　　官　鍾貴堯
~B法      官  李明益
右為正本係照原本作成。
如不服本判決，應於本判決送達後二十日內向本院提出上訴狀。（須附繕本）
中　　　華　　　民　　　國　　九十一　　年　 　十二　　 月　　三十一  　日
~B法院書記官　蘇靜怡
